【裁判字號】    97,重訴,24
【裁判日期】    990226
【裁判案由】    給付貨款
【裁判全文】
臺灣雲林地方法院民事判決              97年度重訴字第24號
原      告  合眾紙業股份有限公司
法定代理人  丙○○
訴訟代理人  甲○○
            陳信村律師
被      告  台灣佳田紙袋股份有限公司
法定代理人  乙○○
訴訟代理人  黃壁川律師
上列當事人間請求給付貨款事件，本院於民國99年1月20日言詞
辯論終結，判決如下：
    主  文
被告應給付原告新台幣柒仟零肆拾萬玖仟陸佰拾元，及自民
國九十七年九月二日起至清償日止，按週年利率百分之五計算之
利息。
訴訟費用（減縮部分除外）由被告負擔。
    事實及理由
一、按訴狀送達後，原告不得將原訴變更或追加他訴。但有擴張
    或減縮應受判決事項之聲明，不在此限，民事訴訟法第 255
    條第1 項第3 款定有明文。原告起訴本於契約之法律關係請
    求：「被告應給付原告新台幣（下同）74,076,455元，及自
    聲請調解狀繕本送達之翌日起至清償日止，按週年利率5%計
    算之利息。」；嗣於民國97年9 月1 日具狀請求：「被告應
    給付原告70,439,630元，及自97年1 月19日起至清償日止，
    按週年利率5%計算之利息。」；復於98年3 月25日當庭請求
    ：「被告應給付原告70,439,630元，及自準備書狀送達翌日
    起至清償日止，按週年利率5%計算之利息。」。原告上開訴
    之追加既屬減縮聲明，參諸首開規定，應予准許，合先敘明
    。
二、原告主張：
  (一)被告於86年間因積欠原告貨款2 億餘元，經以廠房、機器設
    備等抵償部分債務後，尚餘1 億餘元之債務，為確保原告之
    債權，兩造遂於90年間簽訂委託經營協議書（下稱系爭協議
    書），委託原告經營以償還債務。依系爭協議書約定，兩造
    於96年12月31日終止委託經營，經結算後，被告尚欠原告貨
    款及相關款項共75,076,455元，經加減97年1 至3 月之貨款
    等收支（皆為96年發生之貨款債權）後，總計被告尚欠原告
    如訴之聲明所示之金額。系爭協議書期限既已屆至，被告自
    應依系爭協議書之約定，將尚欠之款項全部清償，詎被告迭
    經催討，均置之不理，爰依法提起本訴等語。並聲明：被告
    應給付原告70,439,630元，及自97年9月1日準備書狀送達之
    翌日起至清償日止，按週年利率5%計算之利息。
  (二)對被告抗辯所為之陳述：
  1.原告所主張之債權係伊於96年度對被告出貨部分，且契約關
    係係存在於兩造間，此亦為被告所不爭執：
  (1)原告對被告請求之債權金額70,439,630元，均為被告於96年
    對原告所積欠之貨款，依原告公司96年度財務報表暨會計師
    查核報告（下稱96年度查核報告書），迄至96年12月31日止
    應收帳款為46,684,992元、其他應收款為36,423,967元，扣
    除被告公司客票8,032,504 元後，合計被告至96年12月31日
    止積欠原告之餘額為75,076,455元。上開餘額，經加計97年
    1 月1 日至同年3 月31日中，原告代被告支付貨款等7,430,
    023 元及3 月電費（預估）20,000元，再扣除被告償還原告
    貨款10,087,314元及撥水劑及租金等帳款1,975,384 元、被
    告代原告印製97年年曆費24,150元後，總計被告至97年3 月
    31日止積欠原告之餘額為70,439,630元，此由訴外人黃金玉
    所列之帳冊可得佐證。亦且，被告每月之經營月報表皆已詳
    細載明（迄至96年12月31日，被告欠原告之帳款為75,076,4
    55元，與原告所列者完全相同），且訴外人黃金玉亦將上開
    經營月報表呈送被告法定代理人及副董事長核閱，其等未曾
    有過異議，自係承認該經營月報表上所列之金額。另原告業
    將所有帳冊等資料移交予被告，被告若有疑義，應由被告自
    行舉證。帳冊金額是訴外人黃金玉計算，被告認有問題應由
    其提出，因帳目和原告請求之金額相符。被告雖否認原告所
    提之查核報告書，惟查核報告書與被告簿冊所載之金額相符
    ，該報告自可佐證原告主張為真實。
  (2)96年度查核報告書上記載原告向被告銷貨為89,172,000元，
    此為被告所不爭執；惟被告同時主張96年度收入均為原告收
    取，被告不僅未舉證證明，此主張亦與常理有違，蓋生產須
    負擔成本（購買原物料、薪資等），除非被告無須負擔營業
    之成本費用，否則原告如何能收取全部收入，被告於96年度
    營利事業所得稅結算申報時又如何能申報有所得，被告一再
    強調其銷貨收入全部由原告收取，實係故意隱匿成本。另依
    被告96年度營利事業所得稅結算申報書觀之，被告96年度營
    業收入為140,426,412 元，扣除銷貨退回及折讓547,469 元
    、營業成本124,000,537 元及營業費用13,330,649元等，再
    加計非營業收益267,597 元後，全年所得（純益）總計為2,
    815,354 元，此2,815,354 元方才得用以清償對原告之債務
    。
  (3)原告對被告主張之債權，係96年（接受委託經營最後1 年）
    出貨予被告（無青田等3 家公司）所發生之債權，且原告已
    依法提出上開債權之交易憑證即上開債權發票及客戶簽收單
    等，非僅提出明細表。上開客戶簽收單亦經證人即被告公司
    當時負責儲運員工鄭文彬到庭確認無誤，原告復已提出勤業
    眾信會計師事務所就原告查核證明，而被告所稱青田等3 家
    公司則已結清，故就最後之欠款自應由被告負清償責任。是
    原告已善盡舉證之責，被告若認有未實，應由被告依法舉證
    。另原告之帳冊只有一套，並無內、外帳之分，且經會計師
    依法查核無誤並出具查核報告書在案。
  2.不論係86年以前（即尚未委託經營時），乃至86年以後被告
    及青田製袋股份有限公司、益忠股份有限公司、金三角紙業
    有限公司（下稱青田等3 家公司）積欠原告貨款，而於87年
    委託原告經營至96年委託期間屆滿止，原告銷貨予被告及青
    田等3 家公司，被告皆自行全部統籌核算為被告積欠原告之
    貨款，並未區分被告及青田等3 家公司：
  (1)被告先於本院96年度六簡字第154 號訴訟事件，提出答辯狀
    自陳於86年間積欠原告226,492,613 元，截至96年6 月30日
    止尚欠原告之債務金額為108,209,384 元，復於94年5 月 6
    日律師函自陳於86年欠原告226,492,613 元，後於96年8 月
    21日律師函自陳截至96年6 月30日止尚欠原告之債務金額為
    108,209,384 元，且原告派至被告處之專業經理人自87年 8
    月至93年10月間每月皆有向被告法定代理人等報告經營狀況
    ，被告法定代理人等由報告中可得知自87年8 月起至93年10
    月止，每年皆有盈餘，合併清償116,083,577 元，尚欠110,
    409,036 元等情，皆未區分被告及青田等3 家公司之各別債
    務。另86年係在委託原告經營前，所有會計都是被告自行列
    帳，原告無從介入參與，故上述被告欠原告之金額自屬明確
    無誤。
  (2)每月被告統計經營月報表（內含積欠原告之貨款等），皆依
    被告法定代理人乙○○指示依委託經營前慣例，合併為被告
    （並未區分被告及青田等3 家公司），且每月皆將當月月報
    表以書面或電子郵件方式，送交被告法定代理人乙○○及副
    董事長戊○○等核閱，於委託經營後仍是如此，原告未曾作
    任何改變，渠等皆未曾有過異議，如此龐大之債務金額，若
    有問題，當時豈會毫無異議。
  (3)被告委託原告經營前，曾於85年3 月間，以青田等3 家公司
    名義向原告進貨16,707,402元；於同年4 月間，同以青田等
    3 家公司名義向原告進貨16,270,045元，並由被告簽發分別
    於85年9 月及同年10月到期、面額分別同上開金額之支票支
    付貨款，上開票據明細及係清償何公司所欠原告貨款，均有
    原告轉帳傳票可證，上開帳務處理原則，於原告接受委託經
    營後仍比照前例辦理。苟被告及青田等3 家公司皆無資金往
    來，為何被告於委託經營前即以被告支票支付青田等3 家公
    司之貨款，實則，被告及青田等3 家公司互有代償，並已結
    清完畢；再者，本件原告所請求者，皆為被告96年對原告之
    債務，與青田等3 家公司本即無關連，應予述明。
  (4)另被告與青田製袋股份有限公司之董事長、副董事長、董事
    、監察人及各人所持之股份等皆完全相同。又被告及青田等
    3 家公司向原告訂貨之訂單（調運單），全係以被告名義，
    並無以青田等3 家公司名義之訂單（調運單）；實則，青田
    等3 家公司實際上並無工廠從事生產。另益忠股份有限公司
    （青田等3 家公司之一）之電費，亦由被告出具聲請書請求
    原告依過去慣例代被告支付。
  (5)被告及青田等3 家公司委託原告經營，原告依被告及青田等
    3 家公司之慣例，由被告為主要代表公司，統籌調派收入及
    支出，完全符合系爭協議書第2 條所訂「有關該四家公司正
    常營運之任何決策，如生產、銷售、人事、採購、財務等各
    項業務均由乙方（合眾）指派之專業經理人決定」之約定。
  (6)原告依兩造系爭協議書之約定，將被告帳冊（依原慣例，將
    4 家公司之應收帳款等皆統籌合併為被告）移交予被告法定
    代理人乙○○，被告法定代理人乙○○亦確認簽收無誤，並
    未要求青田等3 家公司之帳冊，顯示此帳務處理原則（4 家
    公司帳務合併為被告帳務）為其原來之慣例，亦為其所可接
    受同意者。
  (7)被告復稱已抵償予原告之廠房設備、土地等，其中有乙○○
    個人、益忠股份有限公司所有者，惟原告以上開廠房設備、
    土地抵沖被告及青田等3 家公司之欠款或對所欠款項金額，
    被告、乙○○個人及益忠股份有限公司等從未爭執異議，可
    見該部分之欠款已償還結清而無爭執。亦且，若被告僅欠原
    告33,894,875元，卻拿高達123,780,354 元來償還予原告，
    顯與常理不符，更可證明被告及青田等3 家公司實際上係統
    一由被告經營，相關債款均由被告統一收支。另86年（委託
    原告經營前）被告報稅之資產負債表上『應付款項』（即積
    欠其他公司之所有債款合計數，但未區分欠各公司個別明細
    ）僅700 多萬元，縱該700 多萬元全係積欠原告債款，被告
    卻拿價值數千萬元之土地、廠房、設備等資產給原告來償債
    ，末更委託原告經營，更與常理不合（況上開被告答辯狀及
    律師函皆自陳86年積欠原告226,492,613 元），可見該報稅
    資料未真實表達欠他人之債款。
  3.本件係原告因會計帳務需要而主動提出債權確認之訴後，被
    告方才提出各種扭曲事實之謊言，故意要求原告提出大量資
    料後，將數字東拼西湊、製造混淆，希冀能脫免本件債務，
    如96年間被告法定代理人乙○○曾代表被告與訴外人壯佳果
    股份有限公司（按係被告公司副董事長戊○○另行設立）於
    本院斗六簡易庭達成調解，被告須給付訴外人壯佳果股份有
    限公司3,300,000 元之債務，原告乃基於被告之利益提出調
    解無效之訴，業經本院以96年度訴字第183 號判決調解無效
    在案。原告於委託經營期限屆至，將相關帳冊資料移交予被
    告資料中，亦包含被告積欠原告貨款金額，然當時被告法定
    代理人均無表示異議。依常理而言，所欠債款高達7,000 多
    萬元，若有問題，於移交當時必立即表示異議，並隨後會主
    動採取各種異議行動，如提起訴訟等。但被告卻未曾有過任
    何異議，直至原告提起債權確認之訴，方才被動狡辯，甚至
    反誣原告超收被告數千萬元債款，苟其所指為真，被告法定
    代理人乙○○與副董事長戊○○就3,300,000 元之金錢利益
    都能串通謀取，對此數千萬元之債款，被告豈能10年來未曾
    提出原告返還之理。
  4.被告在委託原告經營前，就已經以併存債務承擔方式處理原
    告與青田等3 家公司之應付貨款，原告在受委託經營期間並
    未變更此作業方式，故被告以併存債務承擔方式給付原告之
    貨款為其長久之慣行。
  (1)被告委託原告經營之前，即以青田等3 家公司名義向原告進
    貨，並由被告簽發支票支付貨款，上開帳務處理原則於原告
    接受委託經營後仍比照前例辦理等情，已見前述。嗣被告因
    票據屆期未能付款，故於85年間由兩造法定代理人等進行債
    務償還協商，協商過程中，被告均以『佳田』名義與原告協
    商被告及青田等3 家公司所有債務之解決方案，日後並提供
    被告持有之廠房設備換價以供償還上述各家公司之債務等事
    實，即可證被告向來有為青田等3 家公司為併存債務承擔之
    意思。
  (2)無論原告送貨單上所載出貨對象係被告或青田等3 家公司，
    實際上均係依被告指示送至被告處，送貨單亦均由被告公司
    員工簽收，並無青田等3 家公司之員工，且被告並不否認上
    揭長期訂、出貨之運作模式。況青田等3 家公司僅為申報稅
    捐等所設立，其負責人分別為乙○○（原名張景龍）、周玉
    鳳（即乙○○之配偶）及張博凱（即乙○○之子），不是同
    為被告法定代理人就是其家人，依照經驗法則，實際掌控者
    即為乙○○，被告為青田等3 家公司承擔債務，乃屬母公司
    扶植關係企業之常態。
  (3)綜上可證，原告與被告及青田等3 家公司之供貨關係，顯係
    被告及青田等3 家公司向原告訂貨後，由原告向被告全部出
    貨並請款，其等確有以併存債務承擔之方式，直接由原告及
    被告進行長期供貨付款交易之約定及慣行。另依併存債務承
    擔之規範意旨，於被告或青田等3 家公司履行青田等3 家公
    司對原告所負債務前，青田等3 家公司對原告之債務仍不消
    滅。因此，縱使被告抗辯被告與青田等3 家公司並非同一法
    人格，原告86至91年手記帳『分別』詳列被告及青田等3家
    公司之帳目為真，仍無礙於被告為青田等3 家公司為併存債
    務承擔之事實。況債務依民法第311 條規定本得由第三人清
    償，亦生清償效力，且原告本係基於較有資力之被告願意承
    擔青田等3 家公司之債務，始願意與青田等3 家公司成立貨
    物供給之法律關係，自仍應由被告為併存之債務承擔，始能
    確保原告自身權益。
  5.依系爭協議書第3 條約定原告之專業經理人每月須向被告提
    出經營結果彙報（被告於94年5 月6 日通律律師函亦自陳原
    告有依此規定執行），且第4 、5 條亦約定專業經理人之權
    限須受被告之董事會等授權方可執行，顯見被告法定代理人
    乙○○所辯其皆未參予經營且無法執行董事長之職權云云，
    皆係臨訟推託之詞，亦與事實不符。
  6.被告所提爭點整理狀之附件一『依照原告提出該公司會計師
    查核報告書內所載與被告銷售及應收帳款應收票據明細表』
    中，許多資料張冠李戴、東拼西湊，且其中所謂『原告之會
    計師查核報告』之數字，經核根本無該數字。又上開附件一
    就『當年度總債務』之計算方式為：前一年度之總債務＋當
    年度之進貨＋其他應收款（依被告說明，此項應為全年實際
    累計發生之金額，不應為年底之餘額；因若已付清，則年底
    之餘額為0 ），則被告係將上開『當年度總債務』（即還款
    前之總額）與『原告之會計師查核報告當年度應收款項』（
    即還款後之餘額）相核對，兩者數字不同，即認為『出入』
    有異常之嫌，事實上，當年度有還款，則兩者數字必然不同
    ；另上計算式之『其他應收款』所列之金額，有些係『全年
    累計之金額』，有些卻係『年底之餘額』，前後不一致，刻
    意製造混淆。實則，被告先故意重覆提供不直接相關之大量
    資料，再從中斷章取義，將各項數字張冠李戴扭曲事實，純
    係企圖製造複雜不實之假象，以遂行其脫免本件債務之實。
  7.被告指摘89年度關係人交易事項會計師將佳田及青田公司應
    收票據全部併入應收帳款但總額不變云云，上述情事主要係
    會計師認為應收票據無法兌現，所以全數轉回應收帳款，實
    際對應收款項之帳務總金額（應收帳款＋應收票據）完全一
    樣，毫無影響。其次，『88年對佳田公司應收帳』與『當年
    佳田公司之營業成本』於會計法則上兩者毫無關連，使其相
    減更無意義，故被告復指摘88年被告公司應收帳不合理增加
    為101,497,522 元，而當年被告公司之營業成本只有71,664
    ,244元，憑空增加3 千餘萬元等語，實不知所指為何。
  8.被告營利事業所得稅申報書並無詳列其應付各債權人之各別
    債務金額，係被告法定代理人自行申報，且均未經會計師查
    核簽證，未符合一般公認會計原則，各項收入及成本即無正
    確性可言，無法作為本件憑證。
  (1)原告歷年財務報表均經會計師依審計準則查核簽證，亦即經
    會計師執行種種查核方法後，對原告財務報表出具查核報告
    書，原告財務報告書所呈現資訊，係依一般公認會計原則所
    編制，且科目餘額均可合理確信已允當表達，可昭公信，為
    訴訟經濟故，實無再行鑑定之必要。反之，被告提出之營利
    事業所得稅結算申報書只是自行向國稅局申報之資料，並未
    經會計師查核簽證。
  (2)國稅局核定乃就損益表所為核定之結果，其他被告所附資產
    負債表，國稅局並未查核，只屬參考資料。被告所稱其所欲
    請求鑑定事項，乃係原告對被告之債權額，然兩造間債權額
    究為若干，應關乎被告應付帳款或其他應付款，又應付帳款
    係屬資產負債表之科目，而非被告所稱已經核定之損益表內
    之科目；再者，公司之應收及應付帳款必須看帳冊及憑證，
    從報稅資料根本無法看出，被告主張係據公家資料而可昭公
    信云云，尚無足採，是被告如欲以其營利事業所得稅申報書
    ，作為原告經會計師查核之資產負債表不可信之論證，必須
    先證明其資產負債表符合一般公認會計原則且其應付帳款可
    區分出各債權人之金額，方可作為證物而才有鑑定之必要。
  (3)就原告對被告之債權額究有若干，原告已提出經會計師查核
    簽證之96年度財務報告書中之應收帳款及其他應收款期末餘
    額（部份原列至應收帳款科目者，因帳齡過久而依法轉至其
    他應收款）為證據，業已盡舉證責任；如被告主張原告提出
    之科目餘額不可信，自應提出被告對原告應付帳款明細帳、
    原始憑證等相關事證以證明，否則即不足以駁斥原告提出之
    事證，而無從推翻已被證明兩造債權債務存在。
  (4)原告為公開發行股票之公司，所有帳務依證券發行人財務報
    告編製準則、商業會計法、商業會計處理準則及ㄧ般公認會
    計原則辦理，並皆經知名會計師事務所依會計師查核簽證財
    務報表規則及ㄧ般公認審計準則查核無誤後簽證，並依證管
    會規定公告，若再稽查實屬重覆，應由被告針對有疑問處，
    由原會計師作補充說明即可。然被告並非公開發行公司，其
    報表未經會計師查核及簽證，且被告所提之85至96年向財政
    部中區國稅局申報之營利事業所得稅申報書，係被告法定代
    理人乙○○（自兼主辦會計）委託記帳業者自行申報，並無
    相關憑證可供稽查；被告報稅之資產負債表『負責人』及『
    主辦會計』欄，皆係被告公司董事長『張景龍』（即乙○○
    ）或『乙○○』之用印，顯係所有報稅相關資料都是乙○○
    董事長一人掌控辦理。
  (5)訴外人黃金玉係被告之會計主管，自84年（被告委託原告經
    營前）即任職在被告，87年間因欠原告鉅額貨款而委託原告
    經營時，原告保留被告所有人員繼續經營，訴外人黃金玉之
    職務及有關會計相關工作皆由其依原來之作業方式辦理，原
    告從未予以干涉或變更，故訴外人黃金玉所列帳務皆依實際
    相關憑證處理，且相關帳冊及會計資料亦已移交予被告，惟
    被告始終不願提出供查核。而被告所提96年度原告銷售給被
    告之貨款實際並不正確；『應收被告帳款部分』之金額亦不
    正確，蓋尚須加上依法由應收帳款轉列其他應收款之金額。
  9.被告於委託經營期間，仍陸續向原告進貨，但其所有收入先
    支付其他供應商（不含原告貨款）及其他費用，支付有餘再
    還款予原告；廠房、機器設備係經雙方約定由原告出租予被
    告，且每月被告之經營月報皆有詳列租金金額，被告10年來
    未曾異議。86年度原告購入被告財產及投資金額共計199,65
    9, 930元，大部份係原告另行付款購買，實際抵債金額僅為
    5,478,126 元，其中：(1)斗六之土地建物部分，原告公司85
    及86年度財務報表暨會計師查核報告書金額雖為65,379,105
     元 ，但應扣除原告代付被告積欠銀行之貸款59,900,979元
    ，故實際抵償金額為5,478,126 元。(2)機器設備部分，原告
    85及86年度財務報表暨會計師查核報告書金額雖為58,401,2
    49元，但本項係由原告另行付款購買，非被告所稱之作價抵
    債。(3)買入或現金增資部分，原告原支付被告25,000,000元
    ，作為投資被告股權，惟87年間經雙方協議原告撤銷投資，
    而由被告返還原告上開25,000,000元，此有實際憑證可查。
  10.被告至86年12月31日止實際欠款為136,229,017 元，被告所
    謂83,638,459元係扣除被告自行提列備抵呆帳52,590,558元
    後之餘額，依會計原則，論計債權金額時係扣減備抵呆帳前
    之金額，被告故意將數字東拼西湊，希冀能達成脫免債務之
    意圖甚明。又至87年12月31日止之欠款比86年增加係因87年
    被告向原告進貨比還款多所致，並無違誤。另『其他應收款
    』係超過一定授信期間，依法由應收帳款或應收票據轉列其
    他應收款，列入資金貸與。
  11.原告係因未注意金管會關於「將原對關係人之應收帳款超過
    正常授信期限一定期間而轉列之其他應收款，視為屬資金貸
    與性質並須辦理公告申報」之規定，而未將被告資金貸與列
    入定期公告，以致遭受罰鍰，並非帳務不清。
三、被告則以：
  (一)被告否認原告主張經結算後，其於96年對被告有應收帳款70
    ,439,630元等情，則原告就此節應盡舉證之責，然原告迄未
    提出確切證據，而會計師之查核報告係依原告片面提出之資
    料所製作，且為審判外之陳述，自無法證明原告主張之事實
    為真實。原告非依交易憑證為計算依據，而係依債務明細表
    推算而來，更將昔日債務一起推算，甚不合理，難謂原告請
    求正當。原告既係以96年兩造往來帳為起算點，則其提出應
    付款及其他應付帳款由何而來，自有向前推算之必要，而若
    以原告所提之86年原告對被告及青田等3 家公司之帳務為起
    算點，亦無不可。
  (二)訴外人黃金玉製作之債務明細表、文件及查核報告書均非債
    權憑證，不能作為原告主張對被告債權成立之依據。
  (1)上開債務明細表未依系爭協議書約定交予被告法定代理人核
    閱，且係訴外人黃金玉依原告指示所製作，被告否認之，自
    不能據為本件判斷之依據。況86至96年乃係原告依系爭協議
    書，派任訴外人甲○○等人至被告擔任經理人之期間，實際
    控管被告財務、人事、會計，被告法定代理人無權置喙任何
    事務，會計帳目如何處理，均由原告或其派任之經理人任意
    為之，其所製成之財務報表或文件，並非依一般公認之會計
    準則製作，而是任憑原告採對其有利者曲意製作，故上開債
    務明細表，係於無會計憑證下任意製作之文件，自不得採為
    認定事實之證據；反之，經會計師簽章之查核報告書，除非
    原告故意提供不實資料，否則應較有可信度，又營利事業所
    得稅申報書，亦須依稅務法規提供可供認證之會計憑證，其
    文件亦有相當之可信度，依此，觀諸原告每年會計師查核報
    告書及被告或原告每年營利事業所得稅申報書，均與上開債
    務明細表出入甚大，上開債務明細表記載自難驟予採信。經
    被告依上開債務明細表、原告86至96年之查核報告書及被告
    86至96年之營利事業所得稅結算申報書會算結果，兩造間現
    在並無債權債務關係。
  (2)原告另以尚充律師事務所96年8 月21日尚法菁字第961085號
    函為證，惟查該函係訴外人戊○○以上開債務明細表所載為
    據委請律師所發，並非其他詳實之憑據，而上開債務明細表
    ，其內容與原告所提之查核報告書多所不合，已如前述，此
    可能係訴外人黃金玉故意以不實訊息誤導訴外人戊○○。況
    依上開債務明細表，86年10月31日原告對被告有債權226,49
    2,613 元，此雖可能是當時被告及青田等3 家公司所欠原告
    之總債務，但據前揭原告查核報告書所載，86年度原告購入
    被告財產及投資之金額共計199,659,930 元，如以此金額抵
    付上開被告及青田等3 家公司之總債務，原告之債權餘額應
    為26,832,683元；另按上開查核報告書之記載，截至86年12
    月31日止，原告公司對被告及青田等3 家公司應收款項餘額
    為83,638,459元，其金額如何得之被告尚不得而知，姑以之
    為計算基礎，則被告及青田等3 家公司在86年12月31日之債
    務既僅有83,638,459元，何以依上開債務明細表所載，至87
    年12月31日止即增加為175,101,712 元，無端增加9,000 餘
    萬元。另按上開查核報告書之記載，原告長期股權投資買入
    4,000,000 元、現金增資21,000,000元入股被告及青田等 3
    家公司；上開債務明細表卻將上開投資款4,000,000 元故予
    省略不計，現金增資款項21,000,000元，則當為扣還機器款
    ，其一入一出之間，相差46,000,000元，由此可見上開債務
    明細表其可信度實非無疑。甚者，訴外人黃金玉任職被告公
    司時，係在訴外人甲○○任內出任會計主任，其現亦任職於
    原告公司，立場已有偏頗，其所製作之所有文件亦均不符會
    計帳務公認法則，自不能僅憑其製作之債務明細表即認定原
    告之請求有理由。
  (3)其次，原告提出之明細表既以96年度查核報告書之應收帳款
    及其他應收款為計算基礎，自應先就查核報告書關於此部分
    之金額予以核算。依上開查核報告書記載，96年原告向被告
    之銷貨為89,172,000元，但當年被告之收入為 140,426,412
    元，此款項全為原告收取；而同年原告另向被告進貨，應付
    被告帳款為49,932,000元。依此推算，96年原告自被告處尚
    超收51,254,412元（140,426,412 －89,172,000元，故上開
    查核報告書謂96年有應收帳款46,684,992元，其依據為何，
    即為原告應舉證說明之處。上開查核報告書另謂96年有其他
    應收帳款36,423,967元，據會計師謂係因期間長遠而列入此
    一科目，但經被告依原告86至96年之查核報告書核算，並無
    此筆債務存在故否認之，因此是否有此筆債務，亦為原告應
    舉證說明之處。以上應收帳款及其他應收款即為被告爭執之
    所在，蓋被告於96年係由原告經營，上開被告收支情形，依
    誠信原則，原告本亦有提供義務。
  2.被告及青田等3 家公司為各自獨立之法人，會計、財務、稅
    務等事項亦均獨立，且無資金往來關係，原告製作帳務及債
    權明細表，均依被告及青田等3 家公司分別列計。縱有原告
    謂青田等3 家公司之貨款，全部皆由被告開立支票付款；青
    田等3 家公司向原告訂貨，全部皆以被告為之，並無青田等
    3 家公司之訂單（調運單）；原告依兩造同意書之約定，將
    被告之帳冊（依被告、青田等3 家慣例，將被告及青田等 3
    家之收支、應收帳款等皆統籌合併為被告，未再區分) 移交
    予被告法定代理人簽收，惟其迄未表示異議等情，亦均不足
    影響被告及青田等3 家公司法人人格各自獨立之事實。因之
    ，若原告將對青田等3 家公司之債權列入為對被告之債權而
    主張，則被告認此種主張與法不合，對此部分債權，原告應
    予剔除，且依誠信原則，原告亦有義務說明是否將對青田等
    3 家公司之債權列入、列入多少。況於86年間原告與被告及
    青田等3 家公司簽訂系爭協議書時，被告及青田等3 家公司
    亦係以各自獨立之印章，表明各獨立之法人格而簽約，僅係
    被告及青田等3 家公司均委託原告經營，如依原告主張青田
    等3 家公司之債權債務均為被告承擔，則當初由兩造簽訂系
    爭協議書即可，何必與被告及青田等3 家公司簽訂系爭協議
    書、原告於本件訴訟又何須區分被告及青田等3 家公司。依
    訴外人黃金玉之債務明細表，被告迄至86年12月31日止實際
    欠款為128,928,261 元；原告復謂應為136,229,017 元，前
    後已相差7,300,756 元。再者，依當年度查核報告書原告對
    被告應收帳款、應收票據、其他應收款合計33,894,875元，
    其中所差金額，實為青田等3 家公司之債務，上開原告據以
    主張之明細表及查核報告書均未列入青田等3 家公司之帳務
    ，可見原告自86年迄今，均有明確區分被告及青田等3 家公
    司之債權債務，因於本件訴訟中，其主張之債權係依查核報
    告書內容推算，無法支持其主張，竟變更為青田等3 家公司
    所發生之債權債務亦均歸被告承擔，原告此部分主張為無理
    由，自不待言。
  3.本院96年度六簡字第154 號事件之內容與本件不同，自不能
    以被告於該訴訟中所提書狀之內容，即認被告曾對該金額或
    事項予以自認。且該訴狀係訴外人戊○○引用上開訴外人黃
    金玉製作之債務明細表及文件所撰，其內容多因訴外人黃金
    玉誤導而生，自不足採。
  4.訴外人黃金玉雖每月皆將報表以電子郵件形式傳送予被告副
    董事長，然未曾以任何形式，將報表送交被告董事長核閱。
  5.依原告公司85及86年度財務報表暨會計師查核報告書所載，
    當年度原告對被告之應收票據為27,906,284元、應收帳款為
    3,752,450 元、其他應收款為2,236,141 元，三項合計應為
    33,894,875元；但當年度被告斗六土地建物（應為被告林內
    工廠）作價65,379,105元、機器設備作價58,401,249元，此
    二筆財產均屬被告之財產，而過戶予原告以為清償，合計為
    123,780,354 元，經扣除當年度被告之債務後，被告尚超付
    89,885,479元。且自86年起至96年12月31日止，被告公司因
    系爭協議書之約定係由原告公司經營，而依被告自86至96年
    被告公司之營利事業所得稅結算申報書計算，此10年間營業
    收入計為975,566,826 元、毛利計為125,723,806 元，復依
    系爭協議書，此2 筆收入均由原告收取，若再加計上開超付
    之89,885,479元，原告實已超收215,609,285 元，於此情形
    下，原告即有義務說明其後兩造間債權債務之變動情形，蓋
    依當年度之營利事業所得稅結算申報書所載，自87年後被告
    所有收入均由原告以委託經營管理週轉為名由原告收取，因
    此10年之間債務自然不會增加。再依查核報告書觀之，該年
    度除超收89,885,479元外，原告復以上開廠房機器出租予被
    告為名，由原告作帳簽收被告租金，10年共計達6,000 餘萬
    元，而雙方間並無租金之約定，此乃原告為作帳而虛派之帳
    目，應為不當得利，經累計上開超收款及所謂租金後，原告
    反欠被告1 億5 千餘萬元。
  6.依上開查核報告書所載，原告對被告應收帳款、應收票據、
    其他應收款合計33,894,875元，此與原告提出之帳務明細相
    符合，故兩造間債權債務之計算，應以此金額為基礎，再按
    各年之進貨及付款推算。經將被告上開債務與青田等3 家公
    司之債務合計後為138,465,942 元，而依上開訴外人黃金玉
    製作之債務明細表，被告自86年10月起至96年止，共計返還
    原告151,416,158 元，因此被告應對原告已無債務；但據原
    告提出訴外人莊明哲製作之明細表竟謂其對被告之資金融通
    為122,890,084 元，另訴外人黃金玉之債務明細表，債權竟
    高達2 億餘元，可見原告之主張全無依據。
  7.於86年間原告固價購被告財產，但依原告公司87及88年度財
    務報表暨會計師查核報告書所載，原告公司85及86年度財務
    報表暨會計師查核報告書第24頁所載被告斗六土地建物作價
    65,379,105元，機器設備作價58,401,249元，此二筆財產為
    被告之財產，合計為123,780,354 元，均過戶給原告以清償
    債務，並非原告所謂僅清償5,478,120 元。
  8.原告於86年間投入之25,000,000元，係對被告及青田等3 家
    公司之增資款，被告及青田等3 家公司之公司資本額依此增
    資款而增加，該筆款項即成為被告及青田等3 家公司之資本
    ，依公司法規定，除非減資否則無法撤資，原告將之撤銷，
    擅自匯款轉回原告帳戶，再列為被告債務之行為，即非適法
    ，自應認為撤資無效，換言之，該25,000,000元之債權即應
    扣除。
  9.查核報告書就『其他應收款』分別於93年度列計54,001,000
    元、94年度列計63,167,000元、95年度列計67,784,000元、
    96年度列計36,423,000元，上開被告債務增加之情形，非無
    可能，亦且無據，蓋債務不可能憑空發生，基於兩造間係委
    託經營關係，被告發生上開不明債務增加情形，原告即有說
    明之義務，原告迄未就此提出說明，則以此帳務交由會計師
    查核，其報告自難謂正確。
  10.另依原告之會計長莊明哲於本院所證，原告所提供原告公司
    對被告及青田等3 家公司自86至90年之手記帳目，均為原告
    之內帳，且為原告所製作無誤。再將其與原告另提供之會計
    師查核報告，就關於被告及青田等3 家公司之應收帳款部分
    互相比對，可發現(1)89年度關係人交易事項建興會計事務所
    將被告及青田公司應收票據全部併入應收帳款但總額不變；
    (2)88年被告應收帳不合理增加到10,1497,522 元，而當年被
    告之營業成本只有71,664,244元，竟憑空加3,000 餘萬元，
    其收入86,541,844元已為原告收走，可見原告借委託經營之
    機，行淘空被告之實等語，資為抗辯。並聲明：原告之訴駁
    回。
四、兩造不爭執之事實：
  (一)對原告自85到96年之財務報表暨會計師查核報告書形式上不
    爭執。
  (二)對原告85及86年度財務報表暨會計師查核報告書，其中第24
    頁記載，原告向被告價購其土地建物、機器設備與原告於86
    年間投入25,000,000元作為被告及青田等3 家公司之增資款
    部分不爭執。
  (三)對上開不爭執事項(二)之查核報告書記載，當年度原告對被告
    之應收票據為27,906,284元、應收帳款為3,752,450 元、其
    他應收款為2,236,141 元，三項合計應為33,894,875元。
  (四)對原告96年度財務報表暨會計師查核報告書記載，原告向被
    告銷貨金額為89,172,000元不爭執。
  (五)原告之出貨，無論帳上所載出貨之對象係被告或青田等3 家
    公司，實際上亦均係依被告指示送至被告工廠；送貨單之簽
    收員工亦均為被告公司之員工。
  (六)原告於96年12月31日即委託經營期限屆至後，依兩造系爭協
    議書之約定，將被告公司之帳冊移交予被告之法定代理人乙○○，被告之法定代理人乙○○亦確認簽收無誤。
五、本件兩造所爭執之處，應在於：被告迄今尚積欠原告貨款之
    數額為何？茲論述如下：
  (一)按當事人主張有利於己之事實者，就其事實有舉證之責任，
    民事訴訟法第277 條前段定有明文。再按原告對於自己主張
    之事實已盡證明之責後，被告對其主張，如抗辯其不實並提
    出反對之主張者，則被告對其反對之主張，亦應負證明之責
    ，此為舉證責任分擔之原則，最高法院18年度上字第2855號
    判例可資參照。原告主張被告於96年度積欠原告貨款共計70
    ,439,630元等語，惟為被告所否認，並以上開情詞置辯，則
    揆之上開說明，原告自應就上開主張之情節先負舉證責任。
  (二)經查，原告主張被告於96年度積欠原告貨款共計70,439,630
    元等語，業據提出資產負債表、損益表分析表、財務報表暨
    會計師查核報告書、86~96 年度台灣佳田欠合眾紙業之債務
    明細、律師事務所函、合眾對台灣佳田公司之應收款明細表
    、台灣佳田對合眾之應付款明細表、答辯狀、電子信箱、會
    計師函、客票明細、合眾匯款至佳田明細、電費收據、協商
    記錄、轉帳傳票等為證，復有勤業眾信會計師事務所會計師
    蔡振財出具98年5 月18日函：「．．說明：一、  貴公司於
    九十七年度財務報表應收帳款明細表中揭露對台灣佳田紙袋
    股份有限公司應收款項計新台幣70,443,780元。二、本會計
    師業於九十八年二月十九日對上述財務報表出具無保留意見
    之查核報告在案。」等文附卷可參，而被告並不否認其於97
    年4 月28、29日出具聲明書向原告陳明循過去慣例請原告代
    被告墊付益忠股份有限公司在原佳田廠區97年4 月份電費20
    ,384元、3,291 元，及原告應支付被告年曆印製費24,150元
    各情，原告就上開電費僅請求被告給付20,000元，則經此計
    算（計算式：70,443,780元＋20,000元－24,150元＝70,439
    ,630元），堪認原告主張被告於96年度積欠原告貨款共計70
    ,439,630元等語，業已盡舉證責任。
  (三)原告主張被告於96年度積欠貨款共計70,439,630元乙情，尚
    堪認已盡舉證證明之責，業如上述，而被告仍一再否認原告
    此節之主張，則揆之上開判例意旨，可知被告就此反對之主
    張，亦應負證明之責，雖被告以前揭情詞置辯，然查：
  1.原告所提出之合眾紙業股份有限公司95及96年度財務報表暨
    會計師查核報告，乃勤業眾信會計師事務所會計師蔡振財、
    張清福依照會計師查核簽證財務報表規則及一般公認審計準
    則規劃並執行查核工作，以合理確信財務報表有無重大不實
    表達。此項查核工作包括以抽查方式獲取財務報表所列金額
    及所揭露事項之查核證據、評估管理階層編製財務報表所列
    金額及所揭露事項之查核證據、評估管理階層編製財務報表
    所採用之會計原則及所作之重大會計估計，暨評估財務報表
    整體之表達。上開所述財務報表在所有重大方面係依照證券
    發行人財務報告編製準則、商業會計法及商業會計處理準則
    中與財務會計準則相關之規定暨一般公認會計原則編製，會
    計師蔡振財、張清福認該年度財務報表足以允當表達原告96
    年及95年12月31日之財務狀況，暨96年及95年1 月1 日至12
    月31日之經營成果與現金流量，並出具無保留意見之查核報
    告，而被告迄不能提出上開財務報表暨會計師查核報告有何
    錯誤或不妥，自堪信該查核報告為真實，被告空言否認該查
    核報告之真實，自不可採。
  2.被告雖置辯原告因帳務不清，經行政院金融監督管理委員會
    科處罰鍰24萬元等語，然經本院依聲請向行政院金融監督管
    理委員會調取該會96年12月11日金管證六罰字第0960065537
    1 號裁處書，發覺原告之法定代理人丙○○之所以遭行政院
    金融監督管理委員會裁處24萬元罰鍰，係因原告於96年8 月
    31日公告申報之96年上半年度財務報告中揭露資金貸與被告
    66,938千元及青田紙業股份有限公司55,952千元，惟原告未
    於同年9 月10日前將前開資金貸與列入8 月份定期公告，而
    不符公開發行公司資金貸與及背書保證處理準則第21條規定
    ，原告之法定代理人丙○○核有疏失，行政院金融監督管理
    委員會遂依證券交易法第178 條第1 項第7 款及第179 條規
    定裁處原告之法定代理人丙○○24萬元罰鍰等情，有該裁處
    書附卷可佐，可見原告之法定代理人丙○○之所以遭行政院
    金融監督管理委員會裁處24萬元罰鍰係因其疏失致原告未於
    96年9 月10日前將上開資金貸與列入8 月份定期公告，而非
    被告所指原告係因帳務不清而遭科處罰鍰之情，是被告此部
    分之辯解要與事實有違，自不足採信。
  3.被告復辯稱兩造等人簽訂委託經營協議書後，原告即將被告
    等之印信、支票、銀行帳存摺，及公司機器人員存貨全部接
    管，而如何經營並未報告給被告及相關人員，期間多年亦不
    曾提出任何文件資料給被告，苟依原告承諾由其經營期間每
    年盈餘2 千萬元以上，被告債務早已還清，詎原告不思盡善
    良管理人責任，反掠奪被告一切營業機密及資產等語，然證
    人黃金玉到庭結證稱：「伊昔任職被告之財務主任，負責報
    表、憑證稽核之審核流程，經伊核對報表正確後，即會開立
    應付款之支票並附上憑證給原告，因被告章在原告處，原告
    只管監督付款部分，經核對無誤後，原告就會蓋上被告留置
    印章後，再由伊交予出納部門辦理，出納再交給出貨各部門
    。．．報表每月初要做出來，給被告公司之董事長乙○○及
    副董事長戊○○，伊會把做完之報表放在被告公司之董事長
    乙○○桌上，如果遲延，被告公司之董事長乙○○也會跟伊
    要，被告副董事長戊○○也會催報表，因他也是監督者，他
    也不放心，伊是中間者，彼此都會不信任，互相看報表，如
    有疑問，他們會來詢問伊什麼原因。．．每月25號上月報表
    給被告董事長乙○○及副董事長戊○○，乙○○是不定期到
    辦公室，伊會直接交給他，有時候也會壓在桌上，他有時會
    看不懂會問伊，伊再向他解釋，所以這麼多年來，我們都是
    依結算報表來跟他解釋的，戊○○則是E- Mail 給他，幾乎
    每月（有時會漏掉），王秘書部分也是E-Ma il 給他（如書
    狀上帳號，帳號現在經過這多久有沒有改，伊不知道），伊
    不知道王祕書全名，他是伊跟戊○○的一個窗口，王秘書等
    人有問題時會問伊，戊○○在快結束委託經營時，也會要求
    伊做報表，都是戊○○打電話給伊，有時候會透過王秘書，
    如果伊怠慢，戊○○就會自己打電話來。伊每月都會有報表
    （傳票是伊寫報表的依據），每人都有一份，所以沒有簽名
    、蓋章，報表會呈給乙○○及戊○○看，會整完畢會給陳文
    賜及金副總看，但他們沒有在上面簽名、蓋章，傳票有蓋章
    ，報表沒有蓋章。」等語綦詳，並有結帳說明、寄件備份匣
    明細表等為證，被告雖否認證人黃金玉上開證詞，然證人黃
    金玉上開證詞核與卷附合眾紙業股份有限公司95及96年度財
    務報表暨會計師查核報告所示內容相符，而被告之法定代理
    人乙○○嗣於本院98年5月20日審理時亦當庭場自承有看過
    報表之情，堪認證人黃金玉上開之證詞信而有徵，自足憑採
    ，足證被告之法定代理人、股東乙○○、戊○○確實有於每
    月收受證人黃金玉製作之報表。何況，被告並不否認尚允法
    律事務所96年8月21日尚法菁字第961085 號函、96年度六簡
    字第154號96年8月30日民事答辯(一)狀為被告之股東、法定代
    理人戊○○、乙○○所製發，且證人戊○○亦不否認有自證
    人黃金玉處拿取報表，並據此報表及被告之法定代理人乙○○自承被告欠原告2 億餘元等情，而製發律師函之情，則苟
    如訴外人乙○○、戊○○所稱並未拿取證人黃金玉所製報表
    ，何以其等製發上開書狀、函文所載之金額焉會與證人黃金
    玉所製報表及原告主張之金額相符？更甚者，其等於委託經
    營期間從未對訴外人黃金玉所製報表有何異議，反於前開訴
    訟之際仍援用之，足見證人黃金玉所製報表有相當之真實性
    ，被告之股東、法定代理人戊○○、乙○○始會予以援用，
    並據此為上開函文、書狀主張、抗辯之依據，是被告空言置
    辯上開情詞，洵無足取。
  4.被告又提出被告86~96 年度營利事業所得稅結算申報書損益
    及稅額計算表、資產負債表為證，主張該計算表所示金額與
    上開查核報告所示金額不符，足見證人黃金玉製作之報表不
    實，且兩造現根本無債務關係，反係原告欠被告1 億5 千餘
    萬元等語，原告雖不否認有於86年間提出25,000,000元作為
    被告及青田等3 家公司增資款之情，惟陳稱其嗣於87年撤資
    ，且被告亦同意購買此部分股權之情，並提出委託經營協議
    書為證，則該25,000,000元自應列為原告對被告債權之一，
    而非如被告所稱該筆增資額依法應先辦理減資後始得撤資，
    卻未如此辦理即為無效，自應扣除該金額乙情，是被告此部
    分置辯，洵無足取。又原告亦不否認如被告所稱價購其高雄
    、斗六土地建物、機器設備共計174,659,930 元，惟陳稱原
    告代償被告貸款59,900,979元，是上開土地、建物實際抵償
    金額為5,478,126 元，而機器設備係原告出資購買，而非以
    被告對其之債務抵償等語，並提出交易憑證等為證，且苟如
    被告所稱係以123,780,354 元抵償債務之情為真，被告焉不
    以此金額據理力爭扣除其所積欠之債務，反就原告以5,478,
    126 元扣除其債務，並主張其仍積欠款項乙節不予爭辯，更
    進而委託原告經營以抵銷其所積欠之款項，直至本件訴訟始
    予以爭論之理？被告所辯顯與事理有違，自堪認原告此節之
    主張為真實，是被告置辯積欠原告款項應扣除該123,780,35
    4 元等語，顯與事實不符，要不足採信。再有關證人黃金玉
    所製作之報表核與證人莊明哲製作之報表相符，且與上開財
    務報表暨會計師查核報告所示內容相符，被告之股東、法定
    代理人戊○○、乙○○更予以援用，自堪認證人黃金玉所製
    報表有相當之真實性乙情，已如上述，而證人戊○○亦到庭
    結證稱被告之法定代理人乙○○曾向其自承被告欠原告2 億
    餘元等情，且苟如被告所稱兩造根本無債務關係之情為真，
    被告焉不會於本院96年度六簡字第154 號審理時即予以爭執
    兩造並無債務關係之理？反卻於96年8 月30日提出民事答辯
    (一)狀自承：「86年10月被告台灣佳田公司核計積欠原告合眾
    紙業公司債務金額為新台幣226,492,613 元，然委託經營期
    間至96年6 月已陸續償還新台幣118,283,229 元，截至96年
    6 月30日止尚欠原告合眾紙業公司之債務金額為新台幣108,
    209,384 元．．」等文，顯見被告確有原告所稱積欠如訴之
    聲明所示貨款之情，至為灼然。被告自難率以上開計算表、
    資產負債表所示金額與查核報告所示金額不符，即得遽而主
    張證人黃金玉製作之報表不實，且兩造現根本無債務關係，
    反係原告欠被告1 億5 千餘萬元等語為真實。
  5.被告再提出合眾對佳田帳款分類帳帳冊、86~89 年度會計師
    財務報表、86~91 年度合眾對佳田帳款為證，主張被告及訴
    外人青田製袋股份有限公司、益忠股份有限公司、金三角紙
    業有限公司係各自獨立法人，債務亦各自獨立，原告自應分
    別列計該4 家積欠貨款金額，詎竟一律計算為被告積欠之貨
    款，實甚無理，縱被告確有原告所稱積欠貨款之情，原告亦
    應剔除另3 家貨款後，始得向被告請求等語，然為原告所否
    認，並稱原告請求之貨款金額係被告於96年度所積欠之貨款
    ，其並未將訴外人青田製袋股份有限公司等積欠之貨款一併
    計算在內等語，並提出發票、簽收單為證，核與上開勤業眾
    信會計師事務所會計師蔡振財出具98年5 月18日函文所載內
    容相符，且證人黃金玉、丁○○亦到庭證述稱：「訴外人乙○○私下開設許多公司，但自伊任職被告時只有做台灣佳田
    這一套帳。傳票、進貨單上面買貨、送貨有時是青田，有時
    是佳田，但伊都只做在佳田。金三角跟一忠是乙○○私下拿
    去用的是在92年、93年左右，有何用途就不清楚。叫貨跟進
    貨都是周明和在負責，伊不清楚會何有這4 家公司，但負責
    人的變更都是乙○○在主導，伊在84年進台灣佳田，這4 家
    帳是做在一起，伊也延續之前的做法，依相關的傳票、憑證
    作帳，因為伊沒辦法拆帳，只能記錄每月進多少貨，進多少
    錢。．．記帳士依二個月所交附交貨進帳、費用憑證做相關
    營利事業申報，會反應當月份是誰累積的存貨太高，伊為了
    作帳漂亮會原告反應由台灣佳田叫貨或青田製袋叫貨，但實
    際叫貨者都是廖偉如，會造成這困擾是因太多家公司，惟事
    實上跟原告營業的都是被告。進貨直到94年後全部由被告進
    貨，93年還是台灣佳田和青田。」、「伊於87年2 月份至97
    年1 月間任職在被告公司倉儲、運輸部門，負責貨物進出庫
    ，倉儲是在自強路51號，其內貨物都是被告所有，無他家公
    司所有之貨物。伊曾收到佳田和青田的送貨單，但實際上都
    是送到佳田，入庫後要出庫時，由生管人員開立原告訂貨單
    ，經伊簽收（一聯交給原告，一聯再交給被告生管），生管
    再核對與原告訂貨單是否相符，即供被告使用，使用時需領
    用員寫領料單，伊再轉給生管，領料單的抬頭只有寫品名，
    領料人員是作業員，每台機台作業員不同，領料單再轉給生
    管做核銷。交貨單時上有臺灣佳田公司和青田，貨物全部都
    放在一起，領料時是不管何公司名稱之貨物，全領出去供被
    告使用。運輸業務是廠區運輸，即貨物如何堆放、分類。成
    品要賣給客戶也是我們出貨，出貨流程是由業務助理王玉燕
    開交運單給我們，再依單子出貨，出貨都是被告，沒有其他
    公司。照單出貨之單據有一份要交給業務，一份交給司機，
    給他簽收回來直接由司機交給業務。」等語綦詳，復參酌被
    告並不否認上開4家公司之法定代理人、股東等多數雷同，
    及上開兩造不爭執第(五)項之事實，暨被告未委託經營前，訴
    外人青田製袋股份有限公司、益忠股份有限公司、金三角紙
    業有限公司積欠原告貨款均由被告清償等各情，並有轉帳傳
    票、佳田債務計算及協商方案、合眾佳田貨款償還協商記錄
    附卷可佐，足認被告與訴外人青田製袋股份有限公司、益忠
    股份有限公司、金三角紙業有限公司雖有於上開時期委託原
    告經營，惟實際與原告交易往來者乃為被告，此觀訂貨流程
    、置放貨物地點、領料、製造、販賣流程等相關人員均係被
    告僱用之人員，而別無他家公司僱用之人員自明，自堪認原
    告主張上開情節為真實，是被告上開所辯要與事實有違，顯
    不足取。
  6.此外，被告迄今仍未舉反證證明上開抗辯情節為真實，參之
    首揭說明，尚難認被告業已盡舉反證之責，是被告空言否認
    ，顯無足採，自堪認原告主張被告於96年度積欠貨款共計70
    ,439,630元之情為真實。
六、從而，原告依買賣關係請求被告給付70,439,630元，及自97
    年9 月1 日準備書狀送達之翌日即97年9 月2 日起至清償日
    止，按週年利率5%計算之利息，為有理由，應予准許。
七、本件判決之基礎已臻明確，兩造其餘之攻擊防禦方法及所提
    出之證據，暨被告聲請訊問證人周明和、吳金順、蔡振財均
    經斟酌，核與判決之結果不生影響，爰不一一論述，附此敘
    明。
八、訴訟費用負擔之依據：民事訴訟法第78條。
中    華    民    國    99    年    2    月    26     日
                  民事第二庭    法  官  陳秋如
以上正本係照原本作成
如對本判決上訴，須於判決送達後20日內向本院提出上訴狀（需
附繕本）
中    華    民    國    99    年    2    月    26     日
                                書記官  蘇紋泙

司法院資訊處製作；財團法人民間司法改革基金會備份。
